【裁判字號】    98,交聲,1358
【裁判日期】    990413
【裁判案由】    聲明異議
【裁判全文】
臺灣臺南地方法院交通事件裁定    98年度交聲字第1358號
移送機關    交通部公路總局嘉義區監理所麻豆監理站
異議人即
受處分人    乙○○
上列受處分人因違反道路交通管理處罰條例案件，對於交通部公
路總局嘉義區監理所麻豆監理站民國98年10月21日所為之裁決處
分（處分案號：麻監裁罰字第裁00-000000000號），聲明異議，
本院裁定如下：
    主  文
原處分撤銷。
乙○○不罰。
      理  由
一、原處分意旨略以：異議人即受處分人乙○○（下稱異議人）
    所有車牌號碼8R-4342號自用一般小客車，因不依期限於98
    年7月15日參加定期檢驗，遭交通部公路總局嘉義區監理所
    麻豆監理站（下稱移送機關）逕行舉發，並依道路交通管理
    處罰條例第17條第1項及違反道路交通管理事件統一裁罰標
    準表等規定，裁處罰鍰新台幣900元。
二、本件異議意旨略以：異議人所有車牌號碼8R-4342號自用一
    般小客車已於97年典當於大立當鋪，異議人非駕駛人，且並
    不認識舉發通知單上所載之駕駛人林伯彰，亦不知為何8R-4
    342號自用一般小客車會掛上他車3206-UM號之車牌，為此聲
    明異議，請求撤銷原處分等語。
三、按汽車不依限期參加定期檢驗或臨時檢驗者，處汽車所有人
    新台幣900元以上1,800元以下罰鍰；逾期1個月以上者並吊
    扣其牌照，至檢驗合格後發還，逾期6個月以上者，註銷其
    牌照，道路交通管理處罰條例第17條第1項定有明文。因此
    ，僅有汽車所有人始為上開法規之處罰對象。又此處所指之
    「汽車所有人」，並非專指車籍資料上所登記之車主，而係
    指該車輛於違規當時之真正所有權人而言。至於車籍資料則
    僅係監理機關對於車輛管理之行政登記事項，車籍資料上之
    車主名稱登記，雖可據以作為該車所有人之判斷依據，然該
    車籍資料所登記之車主，並非當然即為民法上之真正所有權
    人。又按汽車為動產，其所有權之移轉因交付而生效力，不
    以向監理機關聲請過戶為必要，此觀民法第761條第1項規定
    自明（最高法院70年度台上字第3077號判決參照）。
四、經查：
  (一)異議人所有車牌號碼8R-4342號自用一般小客車，遭移送機
    關逕行舉發有不依限期於98年7月15日參加定期檢驗，有移
    送機關98年9月22日麻監檢字第752804612號舉發違反道路交
    通管理事件通知單1份附卷可稽，異議人固不否認於上開期
    間有未將上開車輛定期檢驗之事實，惟辯稱該車不在其持有
    中，其無法將車送定期檢驗等語。
  (二)查異議人於97年6月30日將車牌號碼8R-4342號自小客車典當
    與「甲○○○」，嗣典當到期無法取贖或辦理付息延期遭到
    流當，然期滿異議人仍未贖回等情，業據證人即「甲○○○
    」負責人張明山於99年3月11日本院調查時到庭具結證稱：
    「（問：證人是否認識在場之異議人？）認識，是因為他將
    車輛牽到我當舖點當。」、「（問：證人典當車輛車牌號碼
    為何？）不記得了。」、「（問：是否就是該當票所載？）
    ）是的。」、「（問：對當票所載時間，點當日期為97年6
    月30日期滿為98年7月29日，期滿之後異議人是否將車輛取
    回？）按一般情形是要留車，但是因為異議人說需要用車，
    所以我有將車輛交由她取回使用。」、「（問：證人車輛是
    否一直在異議人使用中嗎？）因為當時異議人說他經濟上有
    問題所以在期滿之後我有再讓他使用二、三個月，但是異議
    人一直無法還錢，所以後來我就將車輛取回。」、「（問：
    是否記得何時取回車輛？）九十七年十一月份。」、「（問
    ：證人）取回之後是否有再交給他？）沒有。」、「（問：
    現在車輛在何處？）因為依規定在三個月期滿後就可以流當
    ，在這段過程我們還有一直跟他聯繫。」、「（問：是否記
    得流當時間？）大概在取回幾天後就流當了。」、「（問：
    流當之後是否有辦理變更登記？）因為該車仍有動產擔保的
    問題，所以無法辦理登記。」等語在卷，並有大立當票影本
    一紙在卷可參，足認異議人確於97年6月30日即將車牌號碼
    8R-4342號自小客車典當交付與「甲○○○」，且因流當致
    遭「甲○○○」將該車轉售與他人。
  (三)按當舖業之滿當期限，不得少於3個月，少於3個月者，概以
    3個月計之；滿期後5日內仍得取贖或付清利息順延質當；屆
    期不取贖或順延質當者，質當物所有權移轉於當舖業，當舖
    業法第31條定有明文。依上所述，異議人於97年6月30日將
    車牌號碼8R-4342號自小客車典當與「甲○○○」，嗣因典
    當到期無法取贖或辦理付息順延質當，該車之所有權即移轉
    與「甲○○○」，並於97年11月間遭該當舖轉賣交付第三人
    ，雖未至公路監理機關辦理車輛過戶登記，仍不影響車牌號
    碼8R-4342號自小客車所有權移轉之法律效果。從而，異議
    人於本件違規時間即98年7月15日，雖仍為車籍資料登記之
    車主，然因車輛所有權已移轉於第三人，該車已非置於異議
    人支配管領之下，難認異議人為該車輛之所有人，而有辦理
    定期檢驗之義務。
五、綜上所述可知，異議人於上述違規時間，既非上揭車輛之實
    際所有人，移送機關猶以該車輛車籍登記情形，對異議人為
    前開裁罰，容有未洽，是異議人執此指摘原裁決處分不當，
    經核尚屬有理，自應由本院將原處分撤銷，另為異議人不罰
    之諭知，以資適法。
六、據上論斷，應依道路交通管理處罰條例第87條第2項、道路
    交通案件處理辦法第20條前段，裁定如主文。
中    華    民    國    99    年    4     月    13    日
                     交通法庭   法  官   陳淑勤
以上正本證明與原本無異。
如不服本裁定，應於送達後5日內，向本院提出抗告狀。
                                書記官   謝國欽
中    華    民    國    99    年    4     月    14    日

司法院資訊處製作；財團法人民間司法改革基金會備份。
